【裁判字號】    92,交抗,781
【裁判日期】    920811
【裁判案由】    違反道路交通管理處罰條例
【裁判全文】
臺灣高等法院交通事件裁定                        九十二年度交抗字第七八一號
    即受處分人
    抗  告  人  甲 ○ ○
右抗告人因違反道路交通管理處罰條例案件，不服臺灣臺北地方法院，中華民國九十
二年七月七日所為裁定（九十二年度交聲更字第四六號），提起抗告，本院裁定如左
：
    主  文
抗告駁回。
    理  由
一、抗告意旨略以：抗告人即受處分人甲○○於民國（下同）九十年十二月十三日上
    午十時許，係送發票至台北市福德國民小學總務處交付出納李小姐核對，有証人
    黃素貞可資証明，抗告人約於上午十時十分許，始騎乘機車自福德國民小學離開
    ，直行福德街欲前往永和市，於同日上午十時十五分許，即行至台北市○○路、
    福德街口時停車，為警員沈學政攔停，認抗告人係紅燈違規，自台北市○○街紅
    燈右轉福德街，並掣單舉發，抗告人自認當時確係自福德街直行前往永和市，不
    可能彎入林口街再右轉福德街，警員沈學政之舉發有誤，故拒絕在舉發違反道路
    交通管理事件通知單收據上簽名，況抗告人所騎乘者係新式打擋機車，與証人即
    警員許泰英所稱之舊式打擋機車不符，可見証人即警員許泰英所供不實，其所為
    証言，不足採為抗告人有違規紅燈右轉之証據，原法院未予詳查，即駁回抗告人
    在原法院所為之聲明異議，自有違誤，為此提起本件抗告云云。
二、按汽車駕駛人，行經有燈光號誌管制之交岔路口闖紅燈者，處新臺幣一千八百元
    以上五千四百元以下罰鍰；而汽車駕駛人，駕駛汽車違反道路交通管理處罰條例
    第五十三條規定者，除應依該條所規定之罰鍰處罰外，並記違規點數三點，道路
    交通管理處罰條例第五十三條、第六十三條第一項第三款分別有所明定。次按受
    處分人拒絕簽收員警開立之舉發違反道路交通管理事件通知單，經員警在通知單
    上記明受處分人拒絕簽收之事由後，視為受處分人已收受，違反道路交通管理事
    件統一裁罰基準及處理細則第十一條第一項第一款亦定有明文。又有關道路交通
    管理法規內之所稱之「汽車」包含「機器腳踏車」在內，同為道路交通管理處罰
    條例第三條第八款及道路交通安全規則第二條第一項第一款所明定。
三、本件抗告人即受處分人甲○○曾於九十年十二月十三日上午十時十五分許，騎乘
    ＡＳＮ—一六八號重型機車，行經臺北市○○街、福德街設有燈光號誌管制之交
    岔路口，明知其面對遵行方向之號誌，係禁止林口街車輛直行或左右轉通行，且
    不得超越停止線或進入路口之「圓形紅燈」行車管制號誌，竟不遵守該行車管制
    號誌之指示，逕自駕駛該機車闖越紅燈超越停止線右轉福德街行駛，為臺北市政
    府警察局信義分局福德派出所警員沈學政當場攔停，掣發九十年十二月二十三日
    北市警交大字第ＡＢＸ０一三二一七號舉發違反道路交通管理事件通知單予以舉
    發，抗告人不服該舉發，拒絕在該舉發通知單收據欄上簽名收受，承辦警員沈學
    政乃記明該事由於該收據欄內，嗣抗告人逾到案期限三十日以上始提出申訴，嗣
    經原處分機關函請舉發機關查處結果，仍認抗告人確有前揭違規行為，原處分機
    關乃依道路交通管理處罰條例第五十三條，裁處抗告人罰鍰新臺幣（下同）四千
    五百元，並依同條例第六十三條第一項第三款規定，記違規點數三點等情，業據
    証人即警員沈學政、許泰英供述綦詳，並有台北政府警察局舉發違反道路交通管
    理事件通知書乙份、台北市交通事件裁決九十一牛年四月一日北市裁三字第０九
    一三三０一八八００號書函、台北市政府警察局信義分局九十一年三月二十五日
    北市警義分交字第九一六一０四五一００號函、台北市交通事件裁決所北市裁三
    字第駕裁二二ＡＢＸ0000000號違反道路交通管理事件裁決書、郵局收件
    回執各乙份在卷可稽，抗告人即受處分人甲○○亦自承其確有於前揭時、地遭警
    員沈學政攔停掣單舉發並拒絕簽名收受等事實，惟矢口否認其有何違規駕駛機車
    紅燈右轉行為，辯稱：當日上午十許伊係送發票至福德國小總務處交付，有該校
    職員黃素貞可證，其約於上午十時十分許，自該校門出發，直行福德街欲前往台
    北縣永和市永平國小，途經松山路口等紅燈時，突遭警員沈學政攔停，表示伊係
    自林口街紅燈右轉福德街，欲開單舉發，其當場即表示並未自林口街紅燈右轉，
    而係由福德街直行，並未違規，不願受罰，並拒絕在舉發通知單收據欄內簽名收
    受，在場之另一警員許泰英即表示算了，負責開單之警員沈學政即當場交還行車
    執照及駕駛執照，准許抗告人逕自離去，不意後來竟接獲交通裁決所之裁決書，
    對抗告人裁罰云云。
四、經查：
(一)抗告人如何於前揭時、地騎乘機車自台北市○○街紅燈違規右轉福德街之事實，
    業據證人即負責舉發本件之警員沈學政證稱：「當天我站在福德街與松山路口執
    勤，當時林口街是紅燈，我親眼看到受處分人從林口街右轉出來才攔停開單，許
    泰英並未說算了算了。」、「（提示道路圖，問：有無誤判？）、不可能，當時
    林口街已是紅燈了，因為我當時很注意那個路口。」等語（見原審九十一年十月
    二十二日訊問筆錄）屬實，核與證人即當時在場執勤之另一警員許泰英庭證：「
    當時我和沈學政是負責同一班職務，我攔了一台車，在開別件的紅單，沈學政也
    攔了一台車，就是受處分人（甲○○）的車，是一台老式打擋的機車，我們站的
    位置很容易看清楚林口街與福德街車輛行駛的方向，當時是沈學政攔停及開單，
    他們好像有點爭執，後來沈學政跟我講，我就說如果屬實，就應該開單，那時我
    看沈學政開了紅單，甲○○氣憤地走了，態度也不是很好。」、「（問：甲○○
    違規的情形你是否看到？）、我看到時，甲○○已經被攔下來了，當時沈學政告
    訴甲○○他紅燈右轉違規，不是我攔車，都是沈學政處理的，我未向其說算了算
    了讓受處分人走，」等語（見原審九十一年十一月十二日訊問筆錄），大致相符
    ，衡諸證人沈學政、許泰英均為現場執法之警員，與抗告人素不相識，無何仇怨
    ，殊無故意設誣陷抗告人之理，且承辦警員沈學政於舉發抗告人之前開紅燈右轉
    之違規行為後，亦依法於台北市政府警察局舉發違反道路交通管理事件通知書上
    填載抗告人之前開違規事實予以舉發，並交抗告人在收據內簽名，雖抗告人以其
    未有前開違規事實而拒絕簽名，然警員沈學政亦依規定將該事由記載於收據內，
    以表示抗告人已收受該舉發通知書之旨，其舉發程序均符法律規定，並無何違誤
    可言。且交通值勤警員在掣單舉發違反道路交通管理處罰條例所列之違規事實時
    ，係基於公務員身分所為之行政處分，屬公務員基於職務上權力，所為依據法律
    之行為，為就特定具體之事實，所為具有公法上效果之單方行政行為，為行使公
    權力之行為，在公法上自具有其公信力，該行政處分在無反証下，當應推定為真
    正，依此公信原則，立法機關乃賦予交通主管機關得予制定違反道路交通事件統
    一裁罰基準及處理細則，使執行勤務警員得當機處分（如該細則第二十三條）以
    達其維護交通秩序、安全之目的，尚難要求執行該職務之公務員於取締該交通違
    規事件時，均需預留證據以證其事實，勢必窒礙難行，無以達成維護交通秩序及
    保護民眾「行」的安全之目的。本件抗告人前開紅燈違規右轉之行為，既經舉發
    ，復經証人許泰英証明該事實在案，抗告人雖否認該事實，惟並未能提出確切之
    事証，以証明該舉發行為為不實，自不得僅以抗告人片面否認之詞，即遽採為其
    有利之認定。
(二)又台北市福德國小附近，除該國民小學外，在福德街上尚有松山家商，中坡南路
    上則有公國中、佑德中學、協和工商，林口路巷內亦有廣慈博愛院等教育機構
    ，另在中坡南路上更有福德市場，有台北市地圖乙份在卷可稽（見原審交聲更卷
    第十三頁），而自福德國小直行福德街到林口街之距離，約為一公里，自福德國
    小至佑德中學與協和工商之距離，約為九百五十公尺，如再左轉忠孝東路後再左
    轉林口街到福德街口之總距離為二．一公里，業經本院勘驗明確，有勘驗筆錄乙
    份在卷可憑，依此，如抗告人以三十公里之時速騎乘機車直行福德街，約二分鐘
    即可到達林口街、福德街口，如繞行中坡南路、忠孝東路再至林口街右轉福德街
    之時間，則約為四分鐘，抗告人自承於當日上午十時十分許，自福德國小出發，
    直行福德街，其在上午十時十五分許，應早已通過福德街、林口街交岔路口甚遠
    ，不可能猶在福德街、林口街交岔路口附近為交警沈學政攔停掣單舉發，再者，
    如依承辦警員沈學政所指，抗告人當時係自林口街違規紅燈右轉福德街，則依其
    自福德國小出發，繞行中坡南路、忠孝東路、林口街，再右轉福德街之時間，在
    時間上則較符抗告人為警攔停掣單舉發之事實，益徵抗告人所辯如係直行福德街
    ，未自林口街違規紅燈右轉福德街云云，與事實不符，殊難採信。
(三)至抗告人所舉證人即福德國小總務處工友黃素貞庭證稱：「當天十點左右甲○○
    有到福德國小送發票給出納的李小姐。我每天都固定在十點鐘左右要到教育局送
    公文，我當天十點鐘出發之前還看到他，所以甲○○應該是在十點以後離開學校
    。」等語（見原審九十二年六月二十六日訊問筆錄），惟此僅能證明抗告人確有
    於九十年十二月十三日上午十時許，至福德國小送交發票之事實而已，尚不足以
    證明抗告人自福德國小出發後，係直行福德街，而非繞行其他道路，再自林口街
    紅燈右轉福德街之事實，其所為証言，尚不足採為抗告人有利之証據。又抗告人
    雖復提出買受人為福德國小及永平國小之統一發票影本各乙紙，以証明其當日確
    曾至福德國小及永平國小送交統一發票云云，惟依該二紙統一發票所載，亦僅能
    証明抗告人確有其所指之送交該二紙統一發票之事實，然仍無從依該二紙統一發
    票之所載，用以証明抗告人是否自福德國小出發後，係直行福德街逕往永平國小
    ，其間其並未繞行其道路處理其他事務，後再自林口街紅燈違規右轉福德街等情
    ，亦無法據抗告人所提出之該二紙統一發票，即為抗告人有利之認定。
(四)本件值勤警員沈學政於掣單舉發抗告人前開違規行為時，已在舉發違反道路交通
    管理事件通知單上註明抗告人之姓名、性別、出生年月日、地址、
    碼後，交付抗告人簽名或蓋章收受，嗣因抗告人拒絕簽名收受該通單，值勤警員
    沈學政旋依法記明其事由，俾符違反道路交通管理事件統一裁罰基準及處理細則
    第十一條第一項第一款之規定，視為抗告人已收受該通知單，有記明抗告人拒絕
    簽收事由之舉發違反道路交通管理事件通知單乙份附卷可稽，自應視為抗告人已
    收受該舉發違反道路交通管理事件通知單之送達。
五、原法院以抗告人之違規行為明確，抗告人於收受該舉發違反道路交通管理事件通
    知單之送達後，逾到案期限三十日以上始行申訴，嗣經原處分機關函請舉發機關
    查處結果，仍認抗告人確有前揭違規行為，原處分機關依前揭道路交通管理處罰
    條例第五十三條、第六十三條第一項第三款及違反道路交通管理事件統一裁罰基
    準表等規定，於九十一年二月十九日以北市裁三字第駕裁二二—ＡＢＸ０一三二
    一七號裁決書從重裁處四千五百元罰鍰，併記受處分人違規點數三點，核無違誤
    ，據以駁回抗告人在原法院所為之聲明異議，核無不合，抗告人抗告意旨仍執前
    詞，指摘原裁定失當，要無理由，應駁回其抗告。
六、據上論斷，應依道路交通案件處理辦法第二十六條，道路交通管理處罰條例第八
    十九條，刑事訴訟法第四百十二條，裁定如主文。
中      華      民      國    九十二    年      八      月      十一    日
                              臺灣高等法院交通法庭
                                  審判長法  官  黃  鴻  昌
                                        法  官  陳  國  文
                                        法  官  周  煙  平
右正本證明與原本無異。
不得再抗告。
                                        書記官  黃  千  鶴
中      華      民      國    九十二    年      八      月     十二     日


司法院資訊處製作；財團法人民間司法改革基金會備份。
